【裁判字號】    89,易,2470
【裁判日期】    890830
【裁判案由】    勞動基準法
【裁判全文】
臺灣板橋地方法院刑事判決                        八十九年度易字第二四七○號
    公  訴  人  臺灣板橋地方法院檢察署檢察官
    被      告  戊○針織有限公司
    兼右代表人  乙○○
右列被告因違反勞動基準法案件，經檢察官提起公訴（八十九年度偵字第四三三九、
八三一七號），本院判決如左：
    主  文
戊○針織有限公司、乙○○均無罪。
    理  由
一、公訴意旨略以：被告吳進福係設在臺北縣板橋市○○路○段一三八巷八號「戊○
    針織有限公司」（以下簡稱為「戊○公司」）之負責人，於附表所示之時點僱用
    己○○、梁耀進、丙○○、丁○○、蔡錦豐、甲○○從事勞動工作，嗣於民國八
    十九年二月間將工廠設備搬遷一空，結束營業，而未依勞動基準法第十六條規定
    之期間預告，即無故終止戊○公司與前述勞工間之勞動契約，復未發給各該員工
    資遣費，經臺北縣政府出面協調仍未置理云云，因認被告戊○公司及乙○○均係
    犯勞動基準法第七十八條所定之違反同法第十七條未依規定發給員工資遣費罪嫌
    。
二、查戊○公司因經營困難，自八十六年起陸續積欠廠商貨款及員工薪水，廠房內三
    十一台針織機器於八十九年農曆春節後為債權人黃建輝搬走十台抵債，其餘機器
    旋交由工人代表林錫琳全權處分，始未再營業，己○○、梁耀進、丙○○、丁○○、蔡錦豐、甲○○就拍賣所得款項分別獲償九萬二千元、五萬三千六百元、五
    萬五千元、八萬六千元、十九萬餘元及二萬元工資等情，業據前述六位勞工到庭
    證實（見本院八十九年八月十六日訊問筆錄），被告乙○○辯稱伊非惡意倒閉乙
    節，尚堪採信。又己○○證稱：「（被告欠你多少工資？）他欠我八十八年六、
    七月到十月薪水，十月分我口頭跟他講說不做了。」，梁耀進證稱：「（被告欠
    你多少工資？）欠我八十八年八、九月份薪水，十月份起就沒到工廠做了，我跟
    老闆說領不到薪水不做了。」，蔡錦豐證稱：「（被告欠你多少工資？）八十八
    年三月到九月份，十月份開始我就沒做了，因九月份大地震常停電，訂單也沒來
    ，我就沒去了，因沒電，我就回南部，我有口頭向老闆說要回南部，老闆沒跟我
    講叫我不要來做」（以上三人部分見本院八十九年七月二十六日訊問筆錄），丁○○證稱：「（在戊○公司做到何時？）八十八年八月三十一日之後沒再回去工
    作。：：（之後為何不再回去工作？）我家庭不夠支用，是因他沒有付清薪水，
    所以我不想再繼續做。九月一日開始我有跟老闆說我這樣沒有辦法做下去，老闆
    也沒叫我回去做。」，甲○○證稱：「（在戊○公司做到何時？）八十八年八月
    十日左右，之後再也沒回去工作。：：（之後為何不再回去工作？）我因他一直
    欠薪水，我跟他辭職後，他才再拿一部分薪水給我，我在八月二十三日跟他辭職
    ，我是之前一個禮拜就跟他說，我沒有再跟他請假」（以上二人部分見本院八十
    九年八月十六日訊問筆錄），可見渠等五人均係自動請辭；而證人丙○○於本院
    八十九年八月十六日訊問時就被告乙○○供稱：「宋（阿賓）當時跟我要錢，我
    正和別人拿票貼現，我跟他說我有客人，而且困難，沒有錢，我就跟他說看你不
    想繼續做，如果不想做的話就算了，我的意思是說要繼續做也可以，否則走路，
    後來他也沒正式跟我辭職就沒來，我也沒有再找他回來工作。」等語，在庭表示
    當時情形大致跟被告說的一樣，並先後稱：「（公司有否正式與你們終止契約？
    ）沒有」、「（離職之前被告有無說何時不要做及關廠是何時？）沒有，老闆也
    沒說要集體將我們解僱，：：事先被告並未說做到農曆年底就不做了，沒有開會
    或個別通知。：：（你們要辭職是工廠接不到單及積欠薪水嗎？）是的」、「我
    做到（八十八年）五月十六日，之後再也沒有回去，五月十七日之後我沒請假，
    因沒再上班。（老闆有正式跟你解聘？）沒有。：：（離職前無辭意？）我本來
    就有不想做，因他積欠薪水。：：他告訴我說欠薪一個禮拜後結清，我同意，我
    當時就決定不要做，後來老闆也沒來拜託我回去做，後來我沒有請假的原因是不
    想在他工廠做。：：我去找他要薪水時，他剛好拿一張票要跟別人貼現，：：因
    為我跟他要薪水，他是很不高興，就跟我說你不想做的話就不要做，：：我當時
    就看破要去別的地方工作。」（見偵查卷第十五頁及本院八十九年七月二十六日
    及同年八月十六日訊問筆錄），足見被告乙○○於八十八年五月間被索討薪水時
    對丙○○所言，非有確定解聘之意，嗣丙○○未再上班，應係自行離職，即皆非
    遭僱主終止勞動契約，當不生應否踐行勞動基準法第十六條所定預告期間之問題
    。又依勞動基準法第十七條規定，僱主依同法第十一條或第十三條但書終止勞動
    契約時始應支付資遣費，茲己○○、梁耀進、丙○○、丁○○、蔡錦豐、甲○○
    六人早在戊○公司於八十九年二月間歇業之前半年或數月即自動離職，並非因公
    司轉讓、虧損或業務緊縮、不可抗力暫停工作一個月以上、業務性質變更有減少
    勞工必要復無適當工作可供安置、就所擔任之工作不能勝任或因天災、事變或其
    他不可抗力致事業不能繼續、報請主管機關核定等法定情形為僱主終止勞動契約
    ，被告未發給資遣費，要不違反前揭規定，自無依同法第七十八條科罰之餘地。
    是以起訴之事實既屬不罰，此外復查無被告有何違反勞動基準法應付資遣費規定
    之犯行，依刑訴訟法第一百五十四條之規定，亦應認被告被訴該罪名為不能證明
    其犯罪，應為無罪之判決。
據上論斷，應依刑事訴訟法第三百零一條第一項，判決如主文。
本案經檢察官林宏松到庭執行職務
中      華      民      國    八十九    年      八      月     三十     日
                                      臺灣板橋地方法院刑事第五庭
                                          法  官  周建興
右正本證明與原本無異。
如不服本判決，應於判決送達後十日內，向本院提出上訴狀。
                                          書記官  許清秋
中      華      民      國    八十九    年      八      月     三十一   日
附表：
┌────┬─────────────────────┬─────────
│員工姓名│   工     作     起     訖     時    點   │原  欠  薪  資  額
├────┼─────────────────────┼─────────
│己 ○ ○│ 八十七年六月三十日至八十八年十月間某日   │ 一七八、○○○元
├────┼─────────────────────┼─────────
│梁 耀 進│ 八十八年四月一日至八十八年九月間某日     │ 一○○、五○○元
├────┼─────────────────────┼─────────
│丙 ○ ○│ 八十七年四月八日至八十八年五月十六日     │ 一○二、五三一元
├────┼─────────────────────┼─────────
│丁 ○ ○│ 八十三年九月十五日至八十八年八月三十一日 │ 一八八、二一四元
├────┼─────────────────────┼─────────
│蔡 錦 豐│ 八十六年某月某日至八十八年九月間某日     │ 三○○、○○○元
├────┼─────────────────────┼─────────
│甲 ○ ○│ 八十七年五月十九日至八十八年八月十日     │   三八、○○○元
└────┴─────────────────────┴─────────


司法院資訊處製作；財團法人民間司法改革基金會備份。
